【裁判字號】    97,消債更,473
【裁判日期】    980114
【裁判案由】    更生程序
【裁判全文】
臺灣嘉義地方法院民事裁定           97年度消債更字第473號
聲  請  人
即債務人    陳稟鈞原名：陳佐.
上列當事人聲請更生程序事件，本院裁定如下：
    主  文
債務人陳稟鈞自中華民國九十八年一月十四日十二時起開始更生
程序。
命本院司法事務官進行本件更生程序。
    理  由
一、按債務人不能清償債務或有不能清償之虞者，得依本條例所
    定更生或清算程序，清理其債務，消費者債務清理條例第3
    條定有明文。再按債務人與金融機構協商成立者，不得聲請
    更生或清算。但因不可歸責於己之事由，致履行顯有重大困
    難者，不在此限；本條例施行前，債務人依金融主管機關協
    調成立之中華民國銀行公會會員辦理消費金融案件無擔保債
    務協商機制與金融機構成立之協商，準用前項之規定；債務
    人無擔保或無優先權之債務總額未逾新臺幣一千二百萬元者
    ，於法院裁定開始清算程序或宣告破產前，得向法院聲請更
    生；法院開始更生程序之裁定，應載明其年、月、日、時，
    並即時發生效力，復為同條例第151 條第5 、6 項，第42條
    第1 項及第45條第1 項所明定。
二、本件債務人主張其有不能清償債務情事，前雖曾依金融主管
    機關協調成立之中華民國銀行公會會員辦理消費金融案件無
    擔保債務協商機制與最大債權銀行萬泰商業銀行股份有限公
    司於民國95年7 月間成立協商，每月應償還新臺幣（下同）
    14,704元，惟債務人係任職於南山人壽保險股份有限公司擔
    任保險業務員，以招攬保險為業，收入來源係向客戶招攬保
    險以賺取佣金，薪資並不固定，95年平均收入每月25,441元
    ，96年平均收入每月26,057元，97年6 月25日於推銷保險返
    家途中不幸發生車禍，受有腦震盪症候群等傷病，導致無法
    正常從事招攬保險，收入大幅降低，每月僅約22,500元，但
    債務人每月必須支出約19,599元（個人膳食費4,200 元、勞
    健保3,018 元、賦稅538 元、水電費868 元、子女膳食費
    1,750 元、子女教育費4,225 元、父母親扶養費5,000 元）
    ，雖債務人之配偶林葦庭每月收入約24,000元，與債務人共
    同負擔家計，惟債務人長子於97年1 月出生，長女即將就讀
    托兒所，家庭開銷頓時遽增，嚴重入不敷出，且債務人尚有
    擔保之房屋自用住宅貸款，每月應繳金額37,076元（含第一
    順位抵押債權每月應付金額17,169元，第二順位抵押債權每
    月應付金額19,907元），由債務人負責繳納10,000元，餘由
    配偶負擔，所剩顯已不足以清償依前揭協商清償方案所應清
    償之債務金額，致毀諾，現尚有債務總額3,744,178 元（含
    房屋貸款）未為清償，且無擔保或無優先權之債務總額未逾
    1,200 萬元，復未經法院裁定開始清算程序或宣告破產，爰
    向本院聲請更生等語。
三、經查，本件債務人主張其目前所積欠包含房貸在內之債務為
    3,744,178元，每月與配偶林葦庭共同繳納房貸37,076 元等
    情，業據其提出債權人清冊、財團法人金融聯合徵信中心當
    事人綜合信用報告書、第一順位抵押債權人南山人壽保險股
    份有限公司房屋貸款繳款對帳單、第二順位抵押債權人永豐
    商業銀行股份有限公司放款帳戶每月繳款記錄查詢表為憑，
    應為可採。又債務人於95年7 月間曾與萬泰商業銀行股份有
    限公成立消費金融案件無擔保債務協商機制之協商，依協商
    ，債務人每月應償還14,704元乙節，亦有債務人提出之協議
    書可佐，應為真實。又債務人95年度綜合總所得為 307,027
    元，扣除所得稅額1,736元後，為305,291元，平均每月收入
    為25,441元；96年度綜合總所得322,413 元，扣除所得稅額
    9,733元後，為312,680元，平均每月收入為26,057元等情，
    有債務人提出之95、96年度綜合所得稅各類所得資料清單在
    卷可稽，應可採信。
四、就債務人主張其每月必要支出部分，經查：
  1.債務人主張其每月支出個人膳食費4,200 元、賦稅（地價稅
    及房屋稅）538 元、水電費868 元等費用，有款繳款書及水
    電費繳納證明可按，且其支出亦未逾通常人支出之標準，應
    為可採。
  2.債務人每月應繳納之個人勞保費為701 元，以及包含其個人
    、父、母、子女等6 人之健保費為2,292 元業據其提出繳費
    通知為證，應為可採，其每月應繳納前揭費用總額為2,993
    元。債務人主張超過前揭範圍部分，不可採。
  3.債務人主張其父為重度視障，其弟則為中度多障人士，其母
    為照顧父、弟，而無法無出工作，且其父母均無收入、財產
    等情，業據債務人提出身心障礙手冊、綜合所得稅各類所得
    清單及財產資料歸屬清單為證，應為可採。是債務人主張其
    與其妹各分擔父、母親生活費5,000 元乙節，尚不違反常情
    ，應為可採。
  4.債務人主張其育有子女2 人乙節，有戶籍謄本為證，應為真
    實。債務人主張其子女2 人每月膳食費共3,500 元乙節，尚
    屬合理，應為可採，惟債務人主張其長女（就讀托兒所）每
    月教育費（含註冊費及月費）8,450 元，已接近於行政院主
    計處所公布臺灣省平均每人每月最低生活標準，顯屬過高，
    本院認此項支出應以每月3,000 元為適當。是有關子女教養
    費之支出，合計應為6,500 元。且此項費用應由債務人及其
    配偶平均負擔，債務人分擔之金額為3,250元。
  5.綜上，債務人每月必要生活支出合計為16,849元。
五、基上，以債務人96年度平均月收入26,057元，扣除前揭必要
    支出後，僅餘9,208 元；縱以債務人於97年4 月至7 月之平
    均月收入為28,384元【計算式：（20,139＋29,384＋42,136
    ＋21,878）÷4 】，扣除前揭必要支出，亦僅剩餘11,535元
    ，均不足以清償前揭協商所需清償之14,704元。況債務人尚
    須負（分）擔房屋貸款1 萬元（有房屋貸款繳款對帳單及查
    詢紀錄可按），且債務人於97年6 月25日因車禍受傷，至97
    年11月間因就養而無法正常進行行銷工作等情，亦據債務人
    提出南山人壽保險股份有限公司簽呈為證。是債務人主張其
    有不可歸責於己之事由，致履行前揭協商之清償方案顯有重
    大困難乙節，應可相信。此外，本件又查無債務人有消費者
    債務清理條例第6 條第3 項、第8 條或第46條各款所定駁回
    更生聲請之事由存在，則債務人聲請更生，於法尚無不符，
    應予准許，爰裁定如主文第1 項所示。
六、次按法院裁定開始更生或清算程序後，得命司法事務官進行
    更生或清算程序，消費者債務清理條例第16條第1 項前段定
    有明文。本件債務人聲請更生，業經本院裁定准許開始更生
    程序，爰依前揭規定，命法事務官進行本件更生程序。
中    華    民    國    98    年    1     月    14    日
                  民事第一庭  法  官  林望民
以上為正本係照原本作成
本件不得抗告
本裁定已於97年1月14日12時公告。
中    華    民    國    98    年    1     月    14    日
                              書記官  陳慶時


司法院資訊處製作；財團法人民間司法改革基金會備份。
